臺灣苗栗地方法院民事裁定　　　　　　 100年度事聲字第26號
異　議　人
即債 權 人　大眾商業銀行股份有限公司
法定代理人　陳建平
代　理　人　黃蘭雰
相　對　人
即債 務 人　余森明
上列異議人與相對人間消費者債務清理更生事件，異議人對於本
院司法事務官民國100 年11月24日所為更生方案認可之處分提出
異議，本院裁定如下：
    主  文
異議駁回。
    理  由
一、本件異議人異議意旨略以：依消費者債務清理條例（下稱消
    債條例）第1 條及第64條所示，債權人無法可決更生方案時
    ，法院應在更生方案公允時，方可依職權逕行認可更生方案
    ，更生方案應兼顧債權人及債務人雙方權益。另消債條例第
    142 條規定，債務人因聲請清算遭裁定不免責後，債務人需
    清償債務達百分之20以上，才有聲請免責之機會，本件更生
    方案受償比例僅百分之23.22 ，置債權人近百分之80之債權
    於不顧，豈是消債條例立法精神，又豈符合清算程序所定百
    分之20之立法意旨。再者，債務人年雖50餘歲，每月薪資約
    新台幣（下同）26,000元，依其年齡及體力，應可再兼其他
    工作以提高清償比例，而債務人將來亦可能有再獲高薪之可
    能，債權人卻僅能獲償2 成餘之債權，又拖達8 年，實難令
    人甘服。又債務人現職工作迄今未逾6 個月，且其前工作更
    迭頻繁，是否有無法履行更生方案亦有疑問。故原裁定認可
    更生方案確有可議之處，為此提出異議，請求廢棄原更生認
    可裁定等語。
二、按當事人對於司法事務官處理事件所為之終局處分，得於處
    分送達後10日之不變期間內，以書狀向司法事務官提出異議
    ；司法事務官認前項異議有理由時，應另為適當之處分；認
    異議為無理由者，應送請法院裁定之。法院認第一項之異議
    為有理由時，應為適當之裁定；認異議為無理由者，應以裁
    定駁回之，民事訴訟法第240 條之4 第1 項至第3 項分別定
    有明文。又消債條例之制定，乃為使負債務之消費者得依本
    條例所定程序清理其債務，以調整其與債權人及其他利害關
    係人之權利義務關係，保障債權人之公平受償，謀求消費者
    經濟生活之更生，進而健全社會經濟之發展，消債條例第1
    條定有明文。又法院裁定開始更生程序，如更生方案經債權
    人會議可決者，除有消債條例第63條第1 項所定各款情形之
    一者外，法院對經可決之更生方案應為認可；如更生方案未
    經可決（包括未經債權人會議可決或以書面同意、視為同意
    之債權人未逾法定額數），惟債務人有薪資、執行業務所得
    或其他固定收入，法院認更生方案之條件公允，且無消債條
    例第64條第2 項情形之一者，得逕依債務人之聲請或依職權
    以裁定認可更生方案，消債條例第63條、第64條亦有明定。
三、經查：
  (一)債務人前自100 年1 月起至同年8 月31日止任職於東士盟實
    業股份有限公司，另自100 年4 月13日起兼職於統一速達股
    份有限公司，其受雇於上開公司之每月薪資約18,000元至24
    ,000元，有統一速達股份有限公司100 年7 月7 日統速字第
    133 號來函及東士盟實業股份有限公司100 年9 月16日出具
    之債務人薪資明細附於原審卷可稽。債務人現則受雇於中連
    汽車貨運股份有限公司擔任辦事員，其100 年度7 月至9 月
    分別領取薪資12,040元、26,841元、25,155元，有債務人提
    出之薪資單在卷可憑，並經本院依職權函詢勞工保險局之最
    新加退保資料查明屬實。債務人工作雖有更替，惟其工作期
    間均未間斷，足認債務人確有固定薪資所得來源。又債務人
    10 0年8 月及9 月平均薪資25,998元中，提出每期還款16,0
    00元，共計還款8 年之更生方案，換算其每月約剩餘9,998
    元（計算式：00000 000000 ＝9998）供債務人每月必要生
    活費用之用，此已低於內政部100 年5 月31日台內社字第10
    00104989號公告之100 年度臺灣省平均每人每月最低生活費
    用10,244元必要支出標準，其可支配之薪資幾已全用於清償
    債務，顯見債務人已竭盡其所能為清償，且債務人為提高清
    償成數，並已提出清償期為8 年之更生方案，足認債務人有
    履行更生方案之誠意。據此，本院司法事務官核定之更生方
    案，確屬公允。
  (二)異議人另以債務人應再兼其他工作，或將來可能獲較高薪工
    作，應提高債務人清償比例等語。惟債清條例第1 條所定消
    債條例之立法目的，並非一昧提高債權人債權獲償比例，尚
    須維護債務人之經濟生活，債務人扣除必要生活支出後，已
    將其工作所得全數供為清償之用，而債務人除現有工作外，
    亦需有適當休息，何能要求債務人需再兼職其他工作，以提
    高清償比例，異議人所述顯非合理。另債務人目前工作所得
    已如前述，至債務人日後是否有更高薪之工作，純屬異議人
    臆測，無從據為本件更生方案是否公允之判斷。再者，該更
    生方案每月清償金額加上其上揭必要生活支出，並未逾債務
    人之每月收入，並經債務人自行斟酌可行性，亦堪認該更生
    方案無不能履行之情況，異議人所稱本件有不能履行之情形
    ，顯不足採。故異議人指稱本件核定更生方案不公允或更生
    方案無法履行等語，尚屬無據。
四、綜上，本院司法事務官斟酌債務人所提更生方案，以每個月
    為1 期，每期清償16,000元，共計清償96期（8 年），債務
    人總計清償1,536,000 元（債權總額6,613,108 元），清償
    成數為百分23.22 ，應認其條件核屬公允、適當、可行。此
    外，異議人亦未能具體指出債務人有何本條例第63條及第64
    條第2 項之情事。從而，異議人仍執前詞據以指摘原裁定為
    不當，求予廢棄，為無理由，應予駁回。
五、依民事訴訟法第240條之4第3 項，裁定如主文。
中    華    民    國   100    年    12    月    29    日
                      民事庭法  官  吳國聖
上為正本係照原本作成
本件不得抗告
                            書記官  楊思賢
中    華    民    國   100    年    12    月    29    日